【裁判字號】    99,聲,76
【裁判日期】    990409
【裁判案由】    停止執行
【裁判全文】
臺灣板橋地方法院民事裁定                99年度聲字第76號
聲  請  人  乙○○
相  對  人  甲○○
上列當事人間聲請停止執行事件，本院裁定如下：
    主  文
聲請人供擔保新臺幣壹佰貳拾萬元後，本院九十九年度司執字第
一七四三三號強制執行事件中，對聲請人之強制執行程序，於本
院九十七年度重訴字第一四號請求清償借款事件全案終結確定前
應暫予停止。
    理  由
一、按有回復原狀之聲請，或提起再審或異議之訴，或對於和解
    為繼續審判之請求，或提起宣告調解無效之訴、撤銷調解之
    訴，或對於許可強制執行之裁定提起抗告時，法院因必要情
    形，或依聲請定相當並確實擔保，得為停止強制執行之裁定
    ，強制執行法第18條第2 項明文。又法院依強制執行法第18
    條第2 項定擔保金額而准許停止強制執行之裁定者，該項擔
    保係備供債權人因停止執行所受損害之賠償，其數額應依標
    的物停止執行後，債權人未能即時受償或利用該標的物所受
    之損害額，或其因另供擔保強制執行所受之損害額定之，非
    以標的物之價值或其債權額為依據（最高法院91年度台抗字
    第429 號裁定意旨參照）。次按強制執行法第18條第2 項規
    定，於對許可強制執行之裁定提起抗告程式中，法院尚得因
    必要情形或依聲請定相當並確實之擔保，裁定停止強制執行
    ，則拍賣抵押物經法院裁定准許強制執行後，債務人如基於
    抵押債權不存在之原因，提起請求清償借款訴訟者，依舉輕
    明重之法理，自應許其提供擔保，停止強制執行，以避免債
    務人發生不能回復之損害（最高法院94年度台簡抗字第15號
    裁定參照）。換言之，債務人對於准許拍賣抵押物強制執行
    之裁定如有實體上不服之理由，依法本得提起請求清償借款
    之訴，此種訴訟雖未明列於強制執行法第18條第2 項之停止
    執行事由，但基於舉輕明重之法理，仍應許債務人得提供擔
    保聲請停止強制執行，此為現行實務上之見解。
二、本件聲請人以其向本院提起清償借款事件，現在臺灣高等法
    院以98年度重上字第529 號清償借款事件審理中為由，聲請
    裁定停止本院99年度司執字第17433 號拍賣抵押物強制執行
    事件之強制執行程序。
三、經本院依職權調取該執行卷宗審究、並核閱本院97年度重訴
    字第14號判決後，認為聲請人之聲請為有理由，應予准許。
四、經查：
(一)、相對人係以本院96年度拍字第771 號准予拍賣抵押物裁定、
    臺灣高等法院98年度非抗字第144 號拍賣抵押物裁定確定證
    明書為執行名義，向本院民事執行處聲請對聲請人所有、設
    定最高限額新臺幣（下同）800 萬元抵押權之臺北縣土城市
    ○○段227 地號土地（應有部分2/5 ）予以拍賣之強制執行
    ，此經本院查閱上開執行卷宗核閱屬實。是以，相對人持上
    開拍賣抵押物裁定為執行名義聲請強制執行之目的，乃在於
    受償800 萬元，則依前揭最高法院裁定意旨，本件相對人因
    聲請人聲請停止執行，其可能遭受之損害應為上開請求清償
    借款事件訴訟程序終結前，不能受償800 萬元金錢債權之法
    定遲延利息之損害。
(二)、次查，相對人對於本院99年度司執字第17433 號強制執行事
    件中執行名義即准許拍賣抵押物之裁定，該抵押權設定擔保
    之最高限額債權本金為800 萬元，相對人主張聲請人應給付
    800 萬元，是相對人因本件停止執行事件可能遭受之損害，
    實係本案審理期間其執行債權額所受之利息損失，而本案現
    在第二審審理中，是應扣除第一審辦案期限亦即1 年4 個月
    ，以第二審至第三審通常程序辦案期限計之，亦即為3 年，
    則聲請人為相對人因停止執行可能遭受之利息損失，所酌定
    擔保金額為120 萬元【計算式：8,000,000 元x （3 年）x
    5 ％法定遲延利息=120萬元】。
(三)、綜上，本院審酌上述相對人因停止執行未能受償金錢債權所
    受之損害後，認本件聲請人應供擔保之金額以120 萬元為適
    當。
五、爰依強制執行法第18條第2 項，裁定如主文。
中    華    民    國    99    年    4     月    9     日
                  民事第三庭  法  官  吳金芳
以上正本係照原本作成。
如對本裁定抗告須於裁定送達後10日內向本院提出抗告狀，並應
繳納抗告費新台幣1,000 元整。
中    華    民    國    99    年    4     月    9     日
                              書記官  陳昭綾

司法院資訊處製作；財團法人民間司法改革基金會備份。
